【裁判字號】    92,交抗,897
【裁判日期】    921121
【裁判案由】    聲明異議
【裁判全文】
臺灣高等法院臺中分院刑事裁定                    九十二年度交抗字第八九七號
    抗  告  人
    即受處分人  甲○○
右抗告人即受處分人因違反道路交通管理處罰條例聲明異議案件，不服臺灣臺中地方
法院中華民國九十二年十月十七日裁定（九十二年度交聲字第一００一號），提起抗
告，本院裁定如左：
      主  文
抗告駁回。
      理  由
一、本件抗告人即受處分人甲○○抗告意旨略以：抗告人於民國九十二年八月十日十
    六時十九分許，駕駛ＦＸ－５６３８號自用小客車，途經臺中市○○○路與河南
    路口，因安全帶故障，於送修途中經臺中市警察局第六分局拍照逕行舉發，並非
    抗告人故意違規不繫安全帶，實因安全帶故障無法使用，抗告人曾提出當日之維
    修證明向監理所申訴，但原舉發機關回函內容與抗告人申訴內容不符，原處分機
    關亦不予明示抗告人所提情形是否可阻卻違規，即遽為裁處，令人不服云云。
二、按汽車行駛於道路上，其汽車駕駛人或前座乘客未繫安全帶者，處駕駛人新臺幣
    一千五百元罰鍰，道路交通管理處罰條例第三十一條第一項定有明文；復依違反
    道路交通管理事件統一裁罰標準表規定，汽車違反處罰條例第三十一條第一項者
    ，處罰鍰新台幣一千五百元整。經查：本件抗告人甲○○所有之車號ＦＸ－５６
    ３８號自用小客車係於九十二年八月十日十六時十九分許，在行經臺中市○○○
    路、河南路口處，因「汽車駕駛人未繫安全帶」違規，為臺中市警察局第六分局
    依採證相片逕行舉發之事實，有採證相片一幀、舉發違反道路交通事件通知單即
    臺中市警察局第六分局九十二年九月九日中分六交字第０９２００２４２５３號
    函各一紙在卷可稽，抗告人就此亦不為爭執，足證抗告人駕駛車輛未繫安全帶之
    違規事實明確。抗告人雖辯稱：當日係因ＦＸ－５６３８號自用小客車之安全帶
    故障欲前往維修，並非抗告人故意不繫安全帶云云。惟查人民違反法律上之義務
    而應受行政罰之行為，法律無特別規定時，雖不以出於故意為必要，仍須以過失
    為其責任條件，但應受行政罰之行為，僅須違反禁止規定或作為義務，而不以發
    生損害或其危險為其要件者，推定為有過失，於行為人不能舉證證明自己無過失
    時，即應受處罰（司法院大法官會議釋字第二七五號解釋參照）。而本件抗告人
    既有上開違反規定之行為，縱其並非出於故意，揆諸前揭解釋意旨，亦不得以前
    揭辯解，作為免責之理由。從而，原處分機關交通部公路總局臺中區監理所援引
    上開規定，不認抗告人所辯事實足以阻卻違規，而裁處抗告人罰鍰新臺幣一千五
    百元整，逾期繳納罰鍰則依裁決書處罰主文第二項裁處，並無不合。原審法院認
    抗告人在原審所提聲明異議為無理由，裁定予以駁回，於法亦屬有據，抗告意旨
    仍執陳詞指摘原裁定不當，並無理由，應予駁回。
據上論斷，應依道路交通案件處理辦法第二十六條，刑事訴訟法第四百十二條，裁定
如主文。
中      華      民      國      九十二  年      十一    月      二十一  日
                                臺灣高等法院臺中分院刑事第六庭
                                      審判長法  官  李  文  雄
                                            法  官  陳  秀  
                                            法  官  邱  顯  祥
右正本證明與原本無異。
不得再抗告。
                                            書記官  陳  桂  芬
中      華      民      國      九十二  年      十一    月      二十四  日
                                                                        Ａ


司法院資訊處製作；財團法人民間司法改革基金會備份。
